【裁判字號】    95,交聲,440
【裁判日期】    950417
【裁判案由】    交管條例聲異
【裁判全文】
臺灣板橋地方法院交通事件裁定         95年度交聲字第440號
原處分機關  臺北市交通事件裁決所
異  議  人
即受處分人  乙○○
上列受處分人因違反道路交通管理處罰條例案件，對於臺北市交
通事件裁決所於中華民國九十五年三月十七日以北市裁二字第裁
二二─ＡＸＸ０二四一九０號違反道路交通管理事件裁決書所為
之裁決處分（原舉發案號：臺北市政府警察局九十二年三月十日
北市警交大字第ＡＸＸ０二四一九０號）不服，聲明異議，本院
裁定如下：
    主  文
異議駁回。
    理  由
一、原處分意旨略以：異議人即受處分人乙○○於民國九十二年
    一月二十七日上午十一時十二分許，駕駛車號Ｄ四─七五０
    號營業小客車，在臺北市○○路○段一五八巷、光復南路三
    十二巷口，因「左方車未讓右方車先行，違反道路交通安全
    規則肇事致人受傷」之違規事實，經警掣單舉發，乃依道路
    交通管理處罰條例第四十五條第九款、第六十三條第一項第
    一款規定，裁處罰鍰新臺幣（下同）六百元，並記違規點數
    一點，及依同條例第六十一條第三項規定，記違規點數三點
    （共計違規點數四點）。異議人則以：當時伊所駕駛營業小
    客車之行車方向係北往南行駛，而對方機車之行車方向為東
    向西行駛，並非西向東行駛，且伊所駕駛之營業小客車受損
    之部分為左側而非右側，是本件裁決處分與事實不符云云，
    表明不服而提出異議。
二、按車輛行至無號誌或號誌故障而無交通警察指揮之交岔路口
    ，支線道車應暫停讓幹線道車先行；未劃分幹、支線或同為
    幹線道或支線道者，轉彎車應暫停讓直行車先行；如同為直
    行車或轉彎車者，左方車應暫停讓右車先行，道路交通安全
    規則第一百零二第一項第二款定有明文。次按汽車駕駛人，
    支線道車不讓幹線道車先行，或兩線均為幹線道或支線道時
    ，左方車不讓右方車先行爭道行駛者，處六百元以上一千八
    百元以下罰鍰；汽車駕駛人有第四十五條之情形者，除依原
    條款處罰鍰外，並記違規點數一點，道路交通管理處罰條例
    第四十五條第九款、第六十三條第一項第一款分別定有明文
    。又汽車駕駛人，駕駛汽車違反道路交通安全規則，因而肇
    事致人受傷者，記違規點數三點，九十三年四月二十一日修
    正公布，並由行政院以命令定自九十三年七月一日施行之道
    路交通管理處罰條例第六十一條第三項前段亦定有明文。
三、經查，異議人於本院調查時否認有上開違規行為，並以前詞
    置辯。惟本件事故現場之臺北市○○路○段一五八巷、光復
    南路三十二巷口交岔路口並無號誌，四周亦無任何「停」、
    「讓」標誌，此有道路事故現場圖、交通事故分析研判表、
    臺北市政府警察局交通大隊九十五年二月八日北市警交大字
    第０九五三０四二六二００號函、原處分機關九十五年二月
    二十二日北市裁一字第０九五三０七七一五００號函附卷可
    稽，堪認上開交岔路口並未劃分幹、支線道。又異議人於前
    揭時地駕駛上開營業小客車，沿臺北市○○路○段一五八巷
    北往南方向行駛至肇事路口（即光復南路三十二巷口）時，
    與騎乘車號ＱＰ九─一八八號輕型機車沿光復南路西往東方
    向行駛之被害人甲○○發生擦撞之事實，業據異議人於警詢
    時陳明在卷，核與被害人甲○○於警詢及本院調查時證述情
    節相符，且異議人於警詢陳稱車禍後伊所駕駛汽車右前葉子
    板及右前車飾條與被害人機車發生碰撞而肇事，亦與被害人
    甲○○於警詢及本院調查時指述碰撞部位之情節大致相符，
    ，此外，並有經異議人、被害人各自簽名、捺指印之道路交
    通現場圖、補充資料表、談話紀錄表各一份在卷可資佐證，
    是由異議人、被害人上開所述情節，及兩車發生撞擊後受損
    部位綜合研判，顯見肇事時係異議人所駕駛車輛之右側部位
    與被害人甲○○所騎乘機車之左側部位相碰撞。綜上，俱徵
    異議人肇事時其所駕駛之車輛確為被害人甲○○所騎乘機車
    之左方車，異議人猶辯稱車禍發生時被害人係東向西方向行
    駛云云，顯係卸責之詞，不足採信。又被害人甲○○因本件
    車禍而受有右手食指撕裂傷、右骨盆位置擦傷之傷害，亦經
    被害人於警詢陳明在卷，有上開道路交通事故補充資料表可
    憑，且據異議人於調查時亦供承被害人當時確實有受傷，並
    由伊載被害人前去就醫等情不諱，從而異議人駕駛車輛行至
    上開未劃分幹、支線道之交岔路口，左方車未暫停讓右方車
    先行，且肇事致甲○○受傷之違規行為，洵堪認定。
四、末按現行刑法第二條第一項規定：「行為後法律有變更者，
    適用裁判時之法律，但裁判前之法律有利於行為人者，適用
    最有利於行為人之法律」，此即所謂「從新從輕」原則。雖
    道路交通管理處罰條例本質上係屬行政罰而非刑罰，並未明
    文規定「從新從輕」原則適用，惟依社會秩序維護法第三條
    規定：「行為後本法有變更者，適用裁處時之規定。但裁處
    前之規定有利於行為人者，適用最有利於行為人之規定」；
    又稅捐稽徵法第四十八條之三亦規定：「納稅義務人違反本
    法或稅法之規定，適用裁處時之法律。但裁處前之法律有利
    於納稅義務人者，適用最有利於納稅義務人之法律」，顯見
    在違反社會秩序行為及租稅違章行為之處罰上，立法者均已
    採從新從輕原則；再總統於九十四年二月五日公布，並自九
    十五年二月五日開始施行之行政罰法第五條亦規定：「行為
    後法律或自治條例有變更者，適用行政機關最初裁處時之法
    律或自治條例。但裁處前之法律或自治條例有利於受處罰者
    ，適用最有利於受處罰者之規定」，足認「從新從輕」原則
    ，係行政罰體系之立法趨勢，堪認為行政法上重要原理原則
    。復觀諸上揭行政機關於行為人違反行政法裁處時，適用裁
    處時之法律，但裁處前之法律有利於行為人者，適用最有利
    於行為人之法律。而所謂裁處，包括訴願、行政訴訟之決定
    或判決；又所謂裁處不以原處分機關之行為為限，凡在復查
    、訴願以迄行政訴訟中，尚未裁處確定之案件均有從新從輕
    原則之適用（最高行政法院八十九年九月十三日八十九年度
    九月份第一次庭長法官聯席會議決議意旨及最高行政法院八
    十六年度判字第六七四號判決意旨均同此見解）。查九十三
    年四月二十一日修正前之道路交通管理處罰條例第六十一條
    第三項規定：「汽車駕駛人，駕駛汽車違反道路交通安全規
    則，因而肇事致人受傷者，吊扣其駕駛執照三個月至六個月
    」，而同日修正並於九十三年七月一日開始施行之同條例第
    六十一條第三項規定：「汽車駕駛人，駕駛汽車違反道路交
    通安全規則，因而肇事致人受傷者，記違規點數三點；致人
    重傷者，吊扣其駕駛執照三個月至六個月」，經比較新舊法
    之結果，應認修正後之道路交通管理處罰條例第六十一條第
    三項前段之規定較有利於行為人，自應適用新法之規定以為
    裁罰，併予指明。
五、綜上所述，本件違規事證明確，異議人於前揭時地左方車未
    讓右方車先行，因而肇事致人受傷之事實，堪以認定。原處
    分機關依道路交通管理處罰條例第四十五條第九款、第六十
    三條第一項第一款規定，裁處異議人罰鍰六百元、記違規點
    數一點，並依修正後之道路交通管理處罰條例第六十一條第
    三項規定，記違規點數三點（以上共記違規點數四點），無
    何違誤，量罰亦甚妥適，應予維持，本件異議為無理由，應
    予駁回。
據上論斷，應依道路交通管理處罰條例第八十七條第二項，道路
交通案件處理辦法第十九條，裁定如主文。
中    華    民    國  九十五  年  四    月  十七      日
                  交通法庭法  官  楊志雄
以上正本證明與原本無異。
如不服本裁定，應於裁定送達後五日內向本院提出抗告狀。
                          書記官  胡勤義
中    華    民    國  九十五  年  四    月  十七      日


司法院資訊處製作；財團法人民間司法改革基金會備份。
